【裁判字號】    99,訴,436
【裁判日期】    990226
【裁判案由】    毒品危害防制條例
【裁判全文】
臺灣板橋地方法院刑事判決               99年度訴字第436號
公  訴  人  臺灣板橋地方法院檢察署檢察官
被      告  甲○○
上列被告因違反毒品危害防制條例案件，經檢察官提起公訴（九
十八年度毒偵字第六四一五號），被告於本院準備程序進行中，
就被訴事實為有罪之陳述，經本院告知簡式審判程序意旨，並聽
取公訴人及被告之意見後，本院合議庭裁定由受命法官獨任依簡
式審判程序審理，並判決如下：
    主  文
甲○○施用第一級毒品，累犯，處有期徒刑捌月。扣案之注射針
筒壹支，沒收之；又施用第二級毒品，累犯，處有期徒刑肆月。
應執行有期徒刑拾月。扣案之注射針筒壹支，沒收之。
    事  實
一、甲○○前因施用第二級毒品案件，經本院裁定送觀察、勒戒
    後，認無繼續施用毒品之傾向，經執行完畢釋放，並經臺灣
    板橋地方法院檢察署檢察官於民國八十八年八月二十六日以
    八十八年度偵字第一八二七一號為不起訴處分確定，復因施
    用第二級毒品案件，經臺灣臺北地方法院裁定送觀察、勒戒
    後，認有繼續施用毒品之傾向，復經同法院裁定令入戒治處
    所施以強制戒治，嗣又經同法院裁定停止戒治所餘戒治期間
    付保護管束，至九十一年一月二十六日期滿未經撤銷而執行
    完畢，此部分涉及刑案部分，亦經同法院以九十年度簡字第
    三００號判處有期徒刑六月確定。其又因施用第一級毒品、
    竊盜、竊盜、竊盜案件，經本院分別以九十六年度訴字第二
    二七七號判處有期徒刑八月確定、九十六年度簡字第三五七
    五號判處有期徒刑三月、四月，定應執行有期徒刑六月確定
    、九十六年度簡字第四０七九號判處有期徒刑三月確定，上
    開罪刑嗣經本院以九十六年度聲減字第七六三五號裁定各罪
    均減其宣告刑二分之一，並定應執行有期徒刑八月確定，甫
    於九十七年八月二十五日縮刑期滿執行完畢。
二、詎甲○○仍不知悛悔，其明知海洛因、甲基安非他命係業經
    公告列為毒品危害防制條例第二條第二項第一、二款之第一
    、二級毒品，不得非法持有、施用，詎仍未戒除施用毒品習
    性，復各基於施用第一、二級毒品海洛因、甲基安非他命之
    犯意，於九十八年八月三十日晚間八時許，在臺北縣鶯歌鎮
    ○○路五五五號之「金金戲院」內之網路咖啡廳廁所內，分
    別施用第一級毒品海洛因、第二級毒品甲基安非他命各一次
    （施用第二級毒品甲基安非他命之時地部分，起訴書誤認係
    於九十八年九月一日為警採尿前回溯二十六小時內之某時許
    ，在不詳處所）。嗣於九十八年九月一日下午三時二十分許
    ，在臺北縣鶯歌鎮○○路三三三號前，因形跡可疑為警攔檢
    盤查而查獲，並扣得其所有供施用第一級毒品海洛因所用之
    注射針筒一支。嗣經警依法對其採集尿液送驗後，始查悉上
    情。
三、案經臺北縣政府警察局三峽分局報告臺灣板橋地方法院檢察
    署檢察官偵查起訴。
    理  由
壹、程序事項：
    被告甲○○所犯係死刑、無期徒刑或最輕本刑為三年以上有
    期徒刑以外之罪，亦非屬高等法院管轄第一審之案件，其於
    準備程序中就被訴事實為有罪之陳述，經本院告知簡式審判
    程序之旨，並聽取公訴人及被告之意見後，經本院合議庭認
    為適宜，乃依刑事訴訟法第二百七十三條之一第一項規定，
    裁定由受命法官獨任進行簡式審判程序，先予敘明。
貳、實體事項：
一、上揭犯罪事實，業據被告於本院準備程序及審理中供承不諱
    ，且被告於前揭查獲時地為警依法對其採集之尿液經送請臺
    灣檢驗科技股份有限公司以酵素免疫分析法（EIA ）初步檢
    驗及氣相層析質譜儀分析法（GC/MS ）確認檢驗結果，確呈
    鴉片類（嗎啡）及安非他命類（安非他命及甲基安非他命）
    陽性反應，此有該公司出具之九十八年九月十五日濫用藥物
    檢驗報告一紙在卷可參（參見偵卷第二五頁）。此外，復有
    扣案之被告所有供施用第一級毒品海洛因所用之注射針筒一
    支可資佐證。綜上所述，足認被告之自白核與事實相符，應
    可採為論罪科刑之依據。按施用第一、二級毒品為犯罪行為
    ，毒品危害防制條例第十條第一項及第二項各定有處罰明文
    。故施用該毒品者，依前揭規定本應科以刑罰，惟基於施用
    毒品之人，兼有病患屬性，乃於刑事政策上對合於一定條件
    之施用者，依同條例第二十條、第二十三條之規定，施以觀
    察、勒戒及強制戒治之治療，期以保安處分替代刑罰，戒斷
    其身、心癮。嗣因其程序過於繁雜，上揭條例於九十二年七
    月九日修正公布，自九十三年一月九日施行，將該第二十條
    、第二十三條之保安處分程序，單純區分為「初犯」、「五
    年內再犯」及「五年後再犯」三種；依其立法理由之說明：
    「初犯」，經觀察、勒戒或強制戒治後，應為不起訴處分或
    不付審理之裁定；經觀察、勒戒或強制戒治執行完畢釋放後
    ，「五年內再犯」者，因其再犯率甚高，原實施之觀察、勒
    戒及強制戒治既已無法收其實效，爰依法追訴或裁定交付審
    理。至於經觀察、勒戒或強制戒治執行完畢釋放後，「五年
    後再犯」者，前所實施之觀察、勒戒或強制戒治已足以遮斷
    其施用毒品之毒癮，為期自新及協助其斷除毒癮，仍適用「
    初犯」規定，先經觀察、勒戒或強制戒治之程序。從而依修
    正後之規定，僅限於「初犯」及「五年後再犯」二種情形，
    始應先經觀察、勒戒或強制戒治程序，不能逕行起訴，亦即
    設為施用毒品罪起訴條件之限制。但倘被告於五年內已再犯
    ，經依法再為「保安處分」或「追訴處罰」者，縱其第三次
    （或第三次以上）施用毒品之時間，在初犯之保安處分執行
    完畢釋放五年以後，即非屬「五年後再犯」之情形，且因前
    有「五年內再犯」情形，顯見其再犯率甚高，原實施之保安
    處分無法收其實效，毋庸仍予寬典處遇，而應依該條例第十
    條逕予刑罰制裁。至於第三次（或第三次以上）施用毒品之
    時間，是否宜有期間限制？以多久為適宜？則分屬刑事政策
    、專門醫學之範圍，非審判機關所能決定，有待循立法途徑
    解決，此為本院近來之統一見解（最高法院九十八年台非字
    第五六號判決意旨可資參照）。查本件被告前因施用第二級
    毒品案件，經本院裁定送觀察、勒戒後，認無繼續施用毒品
    之傾向，經執行完畢釋放，並經臺灣板橋地方法院檢察署檢
    察官於八十八年八月二十六日以八十八年度偵字第一八二七
    一號為不起訴處分確定，復因施用第二級毒品案件，經臺灣
    臺北地方法院裁定送觀察、勒戒後，認有繼續施用毒品之傾
    向，復經同法院裁定令入戒治處所施以強制戒治，嗣又經同
    法院裁定停止戒治所餘戒治期間付保護管束，至九十一年一
    月二十六日期滿未經撤銷而執行完畢，此部分涉及刑案部分
    ，亦經同法院以九十年度簡字第三００號判處有期徒刑六月
    確定一節，此有臺灣高等法院被告前案紀錄表一份在卷可參
    。被告既曾於前揭觀察、勒戒執行完畢釋放後五年內再犯施
    用毒品案件而經依法再為保安處分及追訴處罰，且於本件中
    ，又係於九十八年八月三十日晚間八時許有分別施用第一級
    毒品海洛因、第二級毒品甲基安非他命之犯行，即非屬毒品
    危害防制條例第二十條第三項所定「五年後再犯」之情形，
    揆諸前開判決意旨及說明，自應逕行追訴處罰。從而，本件
    事證已臻明確，被告犯行洵堪認定，應予依法論科。
二、核被告所為，係犯毒品危害防制條例第十條第一項之施用第
    一級毒品海洛因罪、同條第二項之施用第二級毒品甲基安非
    他命罪。被告各持有第一、二級毒品海洛因及甲基安非他命
    後，進而施用，其各持有之低度行為應被其各施用之高度行
    為所吸收，均不另論罪。被告所犯施用第一、二級毒品海洛
    因及甲基安非他命二罪間，犯意各別，罪名互殊，應予分論
    併罰。又被告前因施用第一級毒品、竊盜、竊盜、竊盜案件
    ，經本院分別以九十六年度訴字第二二七七號判處有期徒刑
    八月確定、九十六年度簡字第三五七五號判處有期徒刑三月
    、四月，定應執行有期徒刑六月確定、九十六年度簡字第四
    ０七九號判處有期徒刑三月確定，上開罪刑嗣經本院以九十
    六年度聲減字第七六三五號裁定各罪均減其宣告刑二分之一
    ，並定應執行有期徒刑八月確定，甫於九十七年八月二十五
    日縮刑期滿執行完畢，此有臺灣高等法院被告前案紀錄表一
    份在卷可參，其前受有期徒刑之執行完畢，於五年以內故意
    再犯本件有期徒刑以上之二罪，各為累犯，應各依刑法第四
    十七條第一項規定，各加重其刑。爰審酌被告屢犯不改，顯
    見其意志不堅，缺乏勒戒動機，其施用毒品足以導致精神障
    礙、性格異常，甚至造成生命危險，戕害一己之身體健康，
    惟其犯後尚能坦承犯行，態度尚稱良好等一切情狀，分別量
    處如主文所示之刑，並定其應執行之刑。至扣案之注射針筒
    一支，係被告所有供施用第一級毒品海洛因所用之物，亦據
    其於本院審理中供明在卷可按，爰依刑法第三十八條第一項
    第二款規定，併予宣告沒收。
據上論斷，應依刑事訴訟法第二百七十三條之一第一項、第二百
九十九條第一項前段，毒品危害防制條例第十條第一項、第二項
，刑法第十一條前段、第五十一條第五款、第四十七條第一項、
第三十八條第一項第二款，判決如主文。
本案經檢察官蘇振文到庭執行職務。
中    華    民    國    99    年    2     月    26    日
                  刑事第六庭    法  官  林家賢
上列正本證明與原本無異。
如不服本判決，應於判決送達後十日內，向本院提出上訴書狀，
並應敘述具體理由；其未敘述上訴理由者，應於上訴期間屆滿後
二十日內向本院補提理由書（均須按他造當事人之人數附繕本）
「切勿逕送上級法院」。
                                書記官  林政良
中    華    民    國    99    年    2     月    26    日
附錄本判決論罪科刑法條：
毒品危害防制條例第十條：
施用第一級毒品者，處六月以上五年以下有期徒刑。
施用第二級毒品者，處三年以下有期徒刑。

司法院資訊處製作；財團法人民間司法改革基金會備份。
